臺灣高等法院臺中分院刑事判決　　 96年度上更(一)字第332號
上　訴　人
即　被　告　乙○○
選任辯護人　郭隆偉律師
上列上訴人因違反槍砲彈藥刀械管制條例案件，不服臺灣臺中地
方法院中華民國九十三年十二月一日第一審判決（民國九十三年
度訴字第二二一二號，起訴案號：臺灣臺中地方法院檢察署民國
九十三年度偵字第一二○九三號），提起上訴，經最高法院發回
更審，本院判決如下：
　　主  文
原判決撤銷。
乙○○未經許可，意圖販賣而陳列可發射金屬具有殺傷力之仿來
復槍外型製造之空氣長槍，處有期徒刑壹年貳月，併科罰金新臺
幣貳萬元，罰金如易服勞役，以新臺幣壹仟元折算壹日。減為有
期徒刑柒月，併科罰金新臺幣壹萬元，罰金如易服勞役，以新臺
幣壹仟元折算壹日。
扣案仿來復槍外型製造之空氣長槍（槍枝管制編號000000
0000）壹枝，沒收。
　　事  實
一、乙○○在臺中縣沙鹿鎮○○路三三六號一樓新天地大賣場設
    櫃經營「大衛金雷王科技館」，僱用王文鴻（另經檢察官不
    起訴處分在案）為店員，於民國（下同）九十三年六月底某
    日，以新台幣（下同）一萬五千元之價格，向不詳姓名之客
    戶購買屬於槍砲彈藥刀械管制條例第四條第一項第一款所管
    制之可發射金屬具有殺傷力仿來復槍外型製造之空氣長槍（
    槍枝管制編號0000000000）一枝，自該日起，未
    經許可，意圖販賣而陳列該槍於上址之透明玻璃櫃子內，嗣
    於九十三年七月二日下午十八時許，為警在上址當場查獲，
    並扣得上開空氣長槍一支及ＣＯ２鋼瓶、測試用空鐵罐各一
    罐、加強型ＢＢ彈一包。
二、案經臺中縣警察局烏日分局報請臺灣臺中地方法院檢察署檢
    察官偵查起訴。
　　理  由
一、按被告以外之人（包括共同被告等）於檢察事務官、司法警
    察官或司法警察調查中所為之陳述，與審判中不符時，其先
    前之陳述具有較可信之特別情況，且為證明犯罪事實存否所
    必要者，得為證據，刑事訴訟法第一百五十九條之二定有明
    文。所謂「前後陳述不符」之要件，應就前後階段之陳述進
    行整體判斷，以決定其間是否具有實質性差異，惟無須針對
    全部陳述作比較，陳述之一部分有不符，亦屬之。本件證人
    即共同被告王文鴻於警詢時供稱：該枝槍機彈簧有經過更換
    ，一般彈簧沒有那麼大，伊老闆送來時已經如此了，扣案鐵
    罐是客人要求測試ＢＢ彈威力的，所以上面有好幾個彈孔，
    該把空氣長槍經測試發射可以貫穿整個鐵罐等語（見臺灣臺
    中地方法院檢察署九十三年度偵字第一二○九三號卷第十二
    頁），惟其於原審法院審理時結證稱：當時員警在警車上跟
    伊說該扣案長槍應該有改裝過，所以伊才說有改裝過，其實
    有無改裝伊並不清楚，警員有用扣案ＢＢ彈向著扣案空罐子
    試射一、二發，其他射擊彈孔是伊用店內其他手槍射擊的等
    語（見原審卷第四九頁），其於警詢中及原審法院審理時之
    供述已有上開前後陳述不符之情形，本院審酌其於警詢中之
    證述距案發日較近，當時記憶自較深刻，可立即反應所知，
    不致因時隔日久而遺忘案情；且較無來自被告同庭在場之壓
    力而出於虛偽不實之指證，或事後串謀而故為迴護被告之機
    會，揆諸上開說明，其於警詢中所為之陳述，客觀上應具有
    較可信之特別情況，且亦為證明犯罪事實存否所必要，依上
    揭規定，證人王文鴻於警詢中之證言自具有證據能力，合先
    敘明。
二、訊據上訴人即被告乙○○（下稱被告）對於上開以一萬五千
    元之價格，向不詳姓名之客戶購買本案空氣長槍一枝，該槍
    枝並無合法證照之事實，供認無訛，惟矢口否認有何違反槍
    砲彈藥刀械管制條例犯行，辯稱：伊並未改裝過該槍枝之槍
    機彈簧，伊是跟臺東一家外籍兵團的批發商購來的，他們告
    訴伊說該槍是臺北的松捷企業有限公司（下稱松捷公司）製
    造的，伊還未測試過該槍，不知該槍具有殺傷力，伊販售的
    是玩具槍，僅為貪圖該槍附有狙擊鏡等配件才買入的，伊以
    前也曾販賣過這類槍枝，並無犯罪意圖云云。惟查：
　(一)上揭事實，業據被告於九十三年八月五日在臺灣臺中地方法
    院檢察署檢察官訊問時直承，前開扣案之空氣長槍一枝如有
    客人要購買是要販賣的等語（見臺灣臺中地方法院檢察署九
    十三年度偵字第一二○九三號卷第四十頁），另證人王文鴻
    於警詢時供稱：該支槍機彈簧有經過更換，一般彈簧沒有那
    麼大，伊老闆送來時已經如此了，扣案鐵罐是客人要求測試
    ＢＢ彈威力的，所以上面有好幾個彈孔，該把空氣長槍經測
    試發射可以貫穿整個鐵罐等語（見臺灣臺中地方法院檢察署
    九十三年度偵字第一二○九三號卷第十二頁），復於原審審
    理時到庭經實施交互詰問具結證稱：伊在警詢時有陳稱，如
    果客人要發射金屬子彈，會請客人自己去五金行購買八釐米
    鋼珠使用等語，本案查獲前，伊有在該店內出售過扣案之同
    型空氣長槍二支，販賣之金額是四萬二千元，均交付給老闆
    即被告了，而上開扣案之空氣長槍一支陳列在「大衛金雷王
    科技館」店內，是有在販賣等語（見原審卷第五十至五一頁
    ）。
  (二)又證人即松捷公司負責人丙○○於本院本審審理時到庭經實
    施交互詰問具結證稱：伊依據扣案槍枝上面有 ＷＧ811標記
    ，還有00000000序號，認定該槍是松捷公司所製造，槍枝九
    十一年以前要送經濟部檢驗，九十一年以後就不用了，但不
    論怎麼做，每平方公分還是不得超過二十焦耳。伊公司製造
    之槍枝都會用鋼珠作測試，測試結果都不會超過十六焦耳，
    本件扣案槍枝鑑定結果超過十六焦耳，應是有更換過零件，
    一般改換彈簧比較多、也有改氣嘴，擊錘改換的比較少等語
    （見本院本審卷第三九至四二頁）。
　(三)扣案之該槍經內政部警政署刑事警察局鑑定結果認係仿來復
    槍外型製造之空氣長槍（槍枝管制編號000000000
    0），以二氧化碳鋼瓶內氣體為發射動力，經裝填直徑八ｍ
    ｍ、重量二．一ｇ之鋼珠試射三次，其彈丸發射速度分別為
    一三七、一三七、一三八公尺／秒，換算其單位面積動能分
    別為三九．二、三九．二、三九．八焦耳／平方公分。而依
    據日本科學警察研究所之研究結果，彈丸單位面積動能達二
    十焦耳／平方公分則足以穿入人體皮肉層，亦有該局九十三
    年七月二十二日刑鑑字第○九三○一四一一八一號鑑定書在
    卷可稽（見同上偵查卷第二八頁），並有扣案空氣長槍一枝
    及ＣＯ２鋼瓶、測試用空鐵罐各一罐、加強型ＢＢ彈一包等
    物可資佐證。
  (四)鑑定人即鑑定扣案槍枝之鑑識人員蕭宇廷於本院本審審理時
    到庭經實施交互詰問具結證稱：關於空氣槍有分兩種的裝填
    方式，一種是圓形的鋼珠，一種是蕈狀鉛彈丸，本案的槍枝
    適用於裝填圓形鋼珠這種，而圓形鋼珠有直徑八釐米及六釐
    米兩種，伊找八釐米來試射。槍枝單位面積動能等於二分之
    一重量乘於速度的平方，而單位面積動能還要除以鋼珠的截
    面積。扣案槍枝是屬於槍砲彈藥刀械管制條例所述其他可發
    射金屬的槍枝，所以才找金屬即鋼珠來測試。一般來講不管
    是用扣案二氧化碳鋼瓶內氣體測試，或是另外購入，其壓力
    都是一樣的等語（見本院本審卷第三六至三九頁）。
  (五)綜合上開證據，足知扣案槍枝由松捷公司製造後，以鋼珠測
    試單位面積動能，每平方公分並未超過十六焦耳，嗣被告意
    圖販賣而陳列於店中透明玻璃櫃子前，該槍枝業經更換過零
    件，於客人要求測試ＢＢ彈威力時，該槍經測試發射ＢＢ彈
    可以貫穿整個鐵罐，鑑定時依規定用鋼珠試射三次，單位面
    積動能每平方公分均達三九點多焦耳，足以穿入人體皮肉層
    而具有殺傷力甚為明確，是被告上開所辯，核係事後圖卸刑
    責之詞，不足採信。被告之選任辯護人請求將扣案槍枝送請
    松捷公司拆解以查明是否經改造，本院認本件事證已臻明確
    ，核無再予調查之必要，併此敘明。被告犯行已堪認定，應
    依法論科。
三、查被告行為後，刑法業於九十四年二月二日修正公布，於九
    十五年七月一日施行；且槍砲彈藥刀械管制條例亦於九十四
    年一月二十六日經修正公布，同年月二十八日施行，本案有
    關之新舊法比較適用如下：
  (一)九十四年一月二十六日修正公布前，槍砲彈藥刀械管制條例
    第十一條第四項有關未經許可，持有、寄藏或意圖販賣而陳
    列可發射金屬或子彈具有殺傷力之改造槍枝罪，其法定刑度
    為「處一年以上七年以下有期徒刑，併科新臺幣七百萬元以
    下罰金」，惟九十四年一月二十六日修正公布之該條例，已
    刪除第十一條規定，將上開罪刑改列為該條例第八條第三項
    ，其法定刑度則提高為「處三年以上十年以下有期徒刑，併
    科新臺幣七百萬元以下罰金」，比較新舊法之結果，應適用
    修正前之槍砲彈藥刀械管制條例第十一條第四項之規定，較
    有利於被告。
  (二)刑法第三十三條第五款關於罰金刑之規定，由「罰金：銀元
    一元以上」，修正為「罰金：新臺幣一千元以上，以百元計
    算之」，本案有關併科罰金刑之部分，經比較新、舊法結果
    ，應適用被告行為時法即修正前刑法第三十三條第五款之規
    定較有利於被告。
  (三)刑法有關易服勞役折算標準，亦經公布修正，修正後刑法第
    四十二條第三項規定提高為「易服勞役以新臺幣一千元、二
    千元或三千元折算一日」，與修正前之刑法第四十二條第二
    項前段規定：「易服勞役以（銀元）一元以上三元以下折算
    一日」（依修正前罰金罰鍰提高標準條例第二條規定，就其
    原定數額提高為一百倍折算一日，則修正前易服勞役之折算
    標準，最高應以銀元三百元即新臺幣九百元折算一日）。比
    較修正前、後之易服勞役折算標準，以修正後之規定較有利
    於被告，應適用修正後刑法第四十二條第三項前段規定，諭
    知易服勞役之折算標準。
四、核被告所為，係犯修正前槍砲彈藥刀械管制條例第十一條第
    四項未經許可，意圖販賣而陳列可發射金屬具有殺傷力之仿
    來復槍外型製造之空氣長槍罪。被告持有前開槍枝，係意圖
    販賣而陳列槍枝之結果，法律上自宜僅就意圖販賣而陳列行
    為為包括之評價，不應另就持有予以論罪。至被告及證人王
    文鴻另所供，之前已經販賣出二把相同形式之空氣長槍，售
    價共四萬二千元，則因未據扣案及囑託鑑定，無從認定是否
    具有殺傷力，於本案中不予審酌，併予敘明。原審以被告罪
    證明確，予以論罪科刑，固非無見，惟：(一)原審未及比較適
    用修正前後刑法、槍砲彈藥刀械管制條例之規定，尚有未洽
    ；(二)原審未及依中華民國96年罪犯減刑條例之規定予以減刑
    ，亦有未合。被告上訴意旨否認犯行，雖無理由，但原判決
    既有上開可議之處，自應由本院將原判決撤銷改判。爰審酌
    被告為圖私利竟意圖販賣而陳列具殺傷力仿來復槍外型製造
    之空氣長槍，危害社會治安，不宜輕縱，其犯罪之動機、目
    的、手段、品行、所生危害及犯罪後猶飾詞圖卸，並無悔意
    等一切情狀，量處如主文第二項所示之刑，罰金部分並依修
    正後刑法第四十二條第三項規定諭知易服勞役之折算標準。
    又被告上開犯罪之時間係在九十六年四月二十四日以前，合
    於中華民國九十六年罪犯減刑條例第二條第一項第三款之規
    定，應就所宣告之刑，減其刑期二分之一，並就被告減得之
    罰金刑諭知易服勞役之折算標準。扣案仿來復槍外型製造之
    空氣長槍（槍枝管制編號0000000000）一枝，為
    違禁物，不問屬於犯人與否，應依法併予宣告沒收之。至於
    另扣案之ＣＯ２鋼瓶、測試用空鐵罐各一罐、加強型ＢＢ彈
    一包，均非屬違禁物，爰不併予宣告沒收之，附此敘明。
據上論斷，應依刑事訴訟法第三百六十九條第一項前段、第三百
六十四條、第二百九十九條第一項前段，修正前槍砲彈藥刀械管
制條例第十一條第四項，刑法第十一條前段、第二條第一項、第
四十二條第三項、第三十八條第一項第一款，中華民國九十六年
罪犯減刑條例第二條第一項第三款、第七條第一項、第二項，判
決如主文。
本案經檢察官甲○○到庭執行職務。
中　　華　　民　　國　　96　　年　　12　　月　　12　　日
        　　刑事第八庭    審判長法　官  羅  得  村
　　　　　　　　　　　　　　    法　官  劉  榮  服
　　　　　　　　　　　　　　　  法　官  張  靜  琪
上列正本證明與原本無異。
如不服本判決應於收受送達後10日內向本院提出上訴狀，其未敘
述上訴之理由者並得於提起上訴後10日內向本院補提理由書（均
須按他造當事人之人數附繕本）。
                                書記官  陳  俞  豪
中　　華　　民　　國　　96　　年　　12　　月　　12　　日
附錄論罪科刑實體法條文：
修正前槍砲彈藥刀械管制條例第十一條第四項：
未經許可，持有、寄藏或意圖販賣而陳列第一項所列槍砲者，處
一年以上七年以下有期徒刑，併科新臺幣七百萬元以下罰金。
